【裁判字號】    89,自,1035
【裁判日期】    900403
【裁判案由】    偽造文書
【裁判全文】
臺灣臺中地方法院刑事判決                        八十九年度自字第一三五號
    自  訴  人  甲○○
    被      告  乙○○
右列被告因偽造文書案件，經自訴人提起自訴，本院判決如左：
    主  文
乙○○無罪。
    理  由
一、自訴意旨略以：被告乙○○曾交付一張其姑姑簽發之支票給案外人許鍾菊，許鍾
    菊即持該支票向自訴人甲○○調現，嗣被告於八十九年四月中旬，又持「發票人
    鄭國清、票號ＢＡ0000000、發票日八十九年五月五日、付款人誠泰銀行
    大里分行、金額新台幣二十六萬元」之支票一張，至台中市○○路一八八號自訴
    人工作處，當場以「魏廷安」之名在該支票後面背書，並交給自訴人以換回前揭
    伊姑姑簽發之支票，詎該支票屆期經提示，竟不獲兌現。因認被告涉犯偽造文書
    及詐欺之罪嫌云云。
二、按犯罪事實應依證據認定之，無證據不得推定其犯罪事實，又不能證明被告犯罪
    者，應諭知無罪之判決，刑事訴訟法第一百五十四條、第三百零一條第一項分別
    定有明文；次按人之姓名只是識別之符號，若於真實姓名外，尚有別號，而該
    別號足使與之交往之人辨識即為該人者，自難認使用該別號即係冒用他人之名稱
    ，詐欺罪之成立，係以行為人意圖為自己或第三人不法之所有，以詐術使人將
    本人或第三人之物交付，或以詐欺之方法得財產上不法之利益或使第三人得之者
    為要件。本件訊據被告乙○○，固坦承持右揭支票向自訴人換回伊姑姑簽發之支
    票，並以「魏廷安」之名在該支票上背書之事實，惟否認有詐騙自訴人或偽造文
    書之故意，辯稱：伊於八十六年間，曾請算命先生為伊另取「魏廷安」之名，嗣
    即一直使用該名字，且伊係到許鍾菊處打牌輸錢，才交付伊姑姑支票給許鍾菊，
    今伊因經濟困難，方無法履行票據義務等語。
三、經查，被告謂其改名「魏廷安」後，於生活上即使用該名字乙節，有被告曾就
    診之許權霖婦產科以九十年三月八日權霖醫字第○○三號函載「本醫院病歷號碼
    ○○一三五八號之病患於八十六年九月二十日至本院初診，其書寫病歷之姓名為
    魏廷安，後陸續沿用魏廷安之姓名看診多次，至八十八年五月二十四日又至本院
    看診，其告知欲改用健保身分並已更名為乙○○，本院掛號人員核對其身分證之
    資料確實為其本人無誤，身分證之字號為Ｚ000000000，五十八年十二月十一日出
    生」，並檢附「魏廷安」之病歷表一紙，及寶齡嬰童服飾店回本院函稱「確有一
    魏廷安者向本店申請會員卡，填寫之資料為電話0000000，住址台中市○
    ○路○段一之七號」等資料附卷可稽，而申請會員卡所填寫之資料，經與許權林
    婦產科所檢附之病歷核對結果，內容完全相同，足徵「魏廷安」確係被告之另一
    個名字，且由自訴人稱「是我當場要求乙○○背書的，她就簽寫魏廷安的名字在
    支票後面」等語（參本院九十年一月十一日訊問筆錄），可知自訴人當時亦認為
    被告名為「魏廷安」，否則伊要求被告背書，被告不寫「乙○○」卻寫「魏廷安
    」時，怎會無異議？今被告使用「魏廷安」之名與人交往，與之交往之人亦可辨
    識該名字即為被告，自難認被告使用「魏廷安」之名即係冒用他人之名稱，其所
    為與刑法偽造文書之構成要件有間。證人許鍾菊稱「被告先生跟我是朋友，被
    告到我家打牌，叫我不要告訴她先生，她輸錢有拿她姑姑的支票給我，我就拿那
    張票向甲○○調現，後來甲○○有告訴我，說被告跟他延票，我也聽過被告拿其
    他的票去換回原來的票」（本院九十年三月六日訊問筆錄），顯見被告確實為給
    付賭債，才交付其姑姑簽發的支票給許鍾菊，其並未使許鍾菊或自訴人交付任何
    財物，或得任何財產上不法之利益甚明；又鄭國清簽發之支票與被告姑姑簽發之
    支票，同為有價證券，如不獲支付，持票人均可依票據法之規定對票據債務人主
    張票據權利，是被告交換之行為不因而得到其他不法之利益，自訴人亦未因之喪
    失其他之利益，況被告並以「魏廷安」之名在後面背書，表示負責，更可看出其
    並無不法之圖，因認其所為與刑法詐欺罪之構成要件亦不相符。此外，復查無任
    何積極證據足資證明被告有何偽造文書及詐欺之犯行，依右揭條文規定，自應為
    被告無罪之諭知。
據上論斷，應依刑事訴訟法第三百四十三條、第三百零一條第一項，判決如主文。
中      華      民      國    九十      年      四      月      三      日
                                        法  官  李  秋  娟
右正本證明與原本無異。
如不服本判決，應於判決送達後十日內向本院提出上訴狀，上訴於臺灣高等法院臺中
分院( 須附繕本 )。
                                        書記官
中      華      民      國    九十      年      四      月      三      日


司法院資訊處製作；財團法人民間司法改革基金會備份。
